臺灣彰化地方法院刑事判決　　　　　　　 96年度易字第436號
公 訴 人　　 臺灣彰化地方法院檢察署檢察官
被　　告　　 乙○○○
　　　　　　 甲○○
上列被告等因違反電子遊戲場業管理條例等案件，經檢察官提起
公訴（九十六年度偵字第二五七0號），本院判決如下：
    主    文
乙○○○違反未依電子遊戲場業管理條例規定辦理營利事業登記
，不得經營電子遊戲場業之規定，處拘役拾伍日，如易科罰金，
以新臺幣壹仟元折算壹日。
甲○○在公眾得出入之場所賭博財物，處罰金新臺幣貳仟元，如
易服勞役，以新臺幣壹仟元折算壹日。
扣案之「小瑪莉」、「賽狗機」賭博性電動機具各壹臺（含IC板
共參塊）及賭資新臺幣壹萬參仟零柒拾元均沒收。
    犯罪事實
一、乙○○○係位於彰化縣花壇鄉○○村○○路二十七巷八號「
    青檳榔攤」之負責人，明知未依電子遊戲場業管理條例規定
    辦理營利事業登記者，不得經營電子遊戲場業，竟未依規定
    辦理營利事業登記，基於經營電子遊場業及賭博財物之犯意
    ，自民國九十六年二月底某日起，向不詳姓名年籍之男子以
    新臺幣（下同）五千五百元之代價，購入賭博性電子遊戲機
    「小瑪莉」（內含ＩＣ板一塊）及「賽狗機」（內含ＩＣ板
    二塊）各一台後，即擅自在前址之公眾得出入之場所內，擺
    設該二部顯示聲光影像、動作之之賭博性電動機具供不特定
    人賭博財物，而經營電子遊戲場業。其賭法係每投幣十元可
    開十分，即以一比一之比例供客人開分押注，由機具內之IC
    板或硬碟程式決定偶然之輸贏，機具上顯示之分數據此而增
    減，如押中則「小瑪莉」可得一至三十倍不等之分數，「賽
    狗機」則可得一至九十倍不等之分數，而押注完畢洗分後，
    機具上剩餘之分數即可依原比例自機上退幣口退出現金，倘
    未押中，則所下賭注即歸乙○○○贏取。嗣於同年三月九月
    十二時四十五分許，適有賭客甲○○基於賭博之犯意，在前
    址押注把玩上開「賽狗機」時，為警當場查獲上情，並扣得
    「小瑪莉」及「賽狗機」電子遊戲機各一台（含ＩＣ板共三
    塊）及機具內之賭資現金一萬三千零七十元。
二、案經彰化縣警察局彰化分局報請臺灣彰化地方法院檢察署檢
    察官偵查起訴。
    理    由
一、上揭事實，業據被告乙○○○、甲○○於警詢、偵查及本院
    審理中坦承不諱，復有現場照片十七張及「小瑪莉」、「賽
    狗機」電子遊戲機各一台（含ＩＣ板共三塊）及賭資新臺幣
    一萬三千零七十元扣案可資佐證，堪信被告二人之自白與事
    實相符，本件事證已臻明確，被告二人犯行洵堪認定，應依
    法論科。
二、按電子遊戲場業管理條例於八十九年二月三日經總統公布施
    行，該條例第一條明示「為管理電子遊戲場業，並維護社會
    安寧、善良風俗、公共安全及國民身心健康，特設定本條例
    。」是該條例立法目的之一即在於管理電子遊戲場業；而所
    謂電子遊戲場業，依該條例第二條規定，係指設置電子遊戲
    機供不特定人益智娛樂之營利事業。所謂電子遊戲場「業」
    ，指「業務」而言。而刑法上所謂業務，係以事實上執行業
    務者為標準，指以反覆同種類之行為為目的之社會的活動而
    言；執行此項業務，縱令欠缺形式上之條件，仍無礙於業務
    之性質。因此不論該事業是否「專營」電子遊戲場業，亦不
    問經營是否需達「一定之規模」，即使於原本所營事業外，
    兼營電子遊戲場業，或所經營之電子遊戲場不具相當之規模
    ，亦無礙於電子遊戲場業管理條例相關規定之適用。故商業
    登記法第四條所規定之小規模商業，縱得免依該法申請商業
    登記，但如未依電子遊戲場業管理條例辦理營利事業登記，
    仍不得經營電子遊戲場業，自不待言。否則，業主為逃避該
    條例之規範、處罰，儘可以「兼營」或「小規模」等經營方
    式為之，將出現管理及規範上之漏洞，反而無法有效達成立
    法之目的，亦與電子遊戲場業管理條例之立法意旨有違（最
    高法院九十年臺非字第二七六號判例要旨參照）。是被告乙
    ○○○未依電子遊戲場業管理條例規定辦理營利事業登記，
    即於前揭時、地擺設電子遊戲機具，供人賭博以營利，即屬
    經營電子遊戲場業管理條例所指之電子遊戲場業。次按，擺
    設電動賭博機具供人投幣玩樂，縱依該機器之設計結構，擺
    設者之勝率較高，惟其輸贏之或然率仍屬不確定，其性質係
    以該機器代替自己與人在公眾得出入之場所賭博，與意圖營
    利供給賭博場所由他人賭博不同，且擺設電動賭博機具供人
    玩樂，仍係憑偶然之事實以決定財物之得喪，並無何從中抽
    取金錢圖利之情形，即與刑法第二百六十八條意圖營利之構
    成要件尚屬有間，是被告乙○○○雖在其上開之公眾得出入
    之場所，擺設上揭電子遊戲機，並以該電子遊戲機充作賭博
    性機具，係以該機器代替被告與人在公眾得出入之場所賭博
    ，與意圖營利供給賭博場所由他人賭博之情形尚屬不同。
三、被告乙○○○未經辦理營利事業登記，擺設電子遊戲機具，
    供不特定顧客投幣把玩而經營電子遊戲場業，係違反電子遊
    戲場業管理條例第十五條之未經辦理營利事業登記而擅自經
    營電子遊戲場業之規定，應依同條例第二十二條之規定論處
    ；其利用所擺設之電子遊戲機具作為電動賭博機具，與不特
    定之賭客賭博財物，係犯刑法第二百六十六條第一項前段之
    在公眾得出入之場所賭博財物罪。又刑事法若干犯罪行為態
    樣，本質上原具有反覆、延續實行之特徵，立法時既予特別
    歸類，定為犯罪構成要件之行為要素，則行為人基於概括之
    犯意，在密切接近之一定時、地持續實行之複次行為，倘依
    社會通念，於客觀上認為符合一個反覆、延續性之行為觀念
    者，於刑法評價上，即應僅成立一罪。學理上所稱「集合犯
    」之職業性、營業性或收集性等具有重複特質之犯罪均屬之
    ，例如經營、從事業務、收集、販賣、製造、散布等行為概
    念者是（最高法院九十五年度臺上字第一○七九號判決要旨
    參照）。是被告乙○○○未經辦理營利事業登記，於密切接
    近之一定時間內，在前址經營電子遊戲場之行為，係基於同
    一之經營電子遊戲場為業務之犯意，而反覆所為者，無非執
    行業務所當然，於行為概念上，應認屬包括一罪、實質一罪
    。另被告乙○○○多次與不特定人對賭之行為，時間緊接，
    罪名相同，數行為於密切接近之時地實施，侵害同一社會法
    益，各行為之獨立性極為薄弱，依一般社會健全觀念，在時
    間差距上，難以強行分開，在刑法評價上，以視為數個舉動
    之接續施行，合為包括之一行為予以評價，較為合理，屬接
    續犯，而亦為包括之一罪（最高法院八十六年臺上字第三二
    九五號判例參照）。又其以一行為觸犯上開二罪，為想像競
    合犯，應從一重之違反電子遊戲場業管理條例第二十二條之
    未辦理營利事業登記而擅自經營罪處斷。另被告甲○○所為
    ，係犯刑法第二百六十六條第一項賭博罪。爰審酌被告二人
    之素行、犯罪之動機、非法經營電子遊戲場業之手段、賭博
    財物與經營之時間尚短、所生之危害非鉅、犯後均坦承犯行
    、態度尚佳等一切情狀，分別量處如主文所示之刑，並分別
    諭知拘役易科罰金，及罰金易服勞役之折算標準。扣案之「
    小瑪莉」、「賽狗機」賭博性電動機具各一台（含ＩＣ板共
    三塊）為賭博之器具，現金新臺幣一萬三千零七十元元為賭
    資，不論是否為被告所有，均應依刑法第二百六十六條第二
    項之規定宣告沒收之。
據上論斷，應依刑事訴訟法第二百九十九條第一項前段，電子遊
戲場業管理條例第十五條、第二十二條，刑法第十一條、第二百
六十六條第一項前段、第二項、第五十五條、第四十一條第一項
前段、第四十二條第三項，刑法施行法第一條之一第一項、第二
項前段，判決如主文。
本案經檢察官吳宗達到庭執行職務。
中　　華　　民　　國　　96  　年　　5　　月　　18  　日
                  刑事第五庭     法  官  吳俊螢
以上正本證明與原本無異。
如不服本判決，應於判決送達後十日內向本院提出上訴狀（須附
繕本）。
中　　華　　民　　國　　96  　年　　5　　月　　18  　日
                                 書記官  林怡吟
附錄本案論罪科刑法條全文：
電子遊戲場業管理條例第15條：
未依本條例規定辦理營利事業登記者，不得經營電子遊戲場業。
電子遊戲場業管理條例第22條：
違反第十五條規定者，處行為人一年以下有期徒刑、拘役或科或
併科新臺幣五十萬元以上二百五十萬元以下罰金。
刑法第266條：
在公共場所或公眾得出入之場所賭博財物者，處一千元以下罰金
。但以供人暫時娛樂之物為賭者，不在此限。
當場賭博之器具與在賭檯或兌換籌碼處之財物，不問屬於犯人與
否，沒收之。
